【裁判字號】    98,監宣,34
【裁判日期】    990203
【裁判案由】    監護宣告
【裁判全文】
臺灣板橋地方法院民事裁定              98年度監宣字第34號
聲  請  人  甲○○
            乙○○
相  對  人  丙○○○
上列聲請人聲請對相對人為監護宣告事件，本院裁定如下：
    主    文
宣告丙○○○（女，民國○○○年○月○日生，身分證統一編號
：Ｚ000000000號）為受輔助宣告之人。
選定乙○○（男，民國○○○年○月○○日生，身分證統一編號
：Ｚ000000000號）為受輔助宣告之人之輔助人。
指定甲○○（女，民國○○○年○月○○○日生，身分證統一編
號：Ｚ000000000號）為會同開具財產清冊之人。
聲請費用新臺幣壹仟元由受輔助宣告之人負擔。
    理    由
一、聲請意旨略以：聲請人甲○○、乙○○之母即相對人丙○○○因於民國98年5 月10日因車禍導致頭部外傷合併腦挫傷、
    外傷性蜘蛛網膜下出血，雖持續就診但至今毫無起色，現況
    已不能為（受）意思表示或辨識其效果，為此依民事訴訟法
    第597 條之規定，聲請對相對人為監護宣告等語。
二、按法院對於監護宣告之聲請，認為未達因精神障礙或其他心
    智缺陷，致不能為意思表示或受意思表示，或不能辨識其意
    思表示之效果之程度者，得依第15條之1 第1 項規定，為輔
    助之宣告。對於因精神障礙或其他心智缺陷，致其為意思表
    示或受意思表示，或辨識其意思表示效果之能力，顯有不足
    者，法院得因本人、配偶、四親等內之親屬、最近一年有同
    居事實之其他親屬、檢察官、主管機關或社會福利機構之聲
    請，為輔助之宣告。民法第14條第1 、3 項及第15條之1 定
    有明文。
三、經查：聲請人主張之事實，業據其提出診斷證明書影本2 紙
    、戶籍謄本等件為證。本院審驗該相對人丙○○○之心神狀
    況，並採用鑑定人蕭中正醫院醫師陳威廷之意見，認該相對
    人為頭部外傷合併顱內出血、經術後，意識清醒，有鼻胃管
    ，右側肢體癱瘓，無法言語，溝通性差，但可點頭表示，肢
    體空間概念差，無法正確指認親人，其意思表示或辨識意思
    表示效果之程度為顯有不足，符合輔助宣告之人等情，業經
    蕭中正醫院醫師陳威廷鑑定屬實，有該醫院99年1 月20日精
    神鑑定報告書1 份附卷可稽。本院認相對人因精神障礙或其
    他心智缺陷，致其為意思表示或受意思表示，或辨識其意思
    表示效果之能力顯有不足，是本件聲請未達因精神障礙或其
    他心智缺陷，致不能為意思表示或受意思表示，或不能辨識
    其意思表示之效果之程度，爰依民法第14條第3 項之規定，
    宣告相對人丙○○○為受輔助宣告之人。
四、按法院為監護之宣告時，應依職權就配偶、四親等內之親屬
    、最近1 年有同居事實之其他親屬、主管機關、社會福利機
    構或其他適當之人選定1 人或數人為監護人，並同時指定會
    同開具財產清冊之人。法院為前項選定及指定前，得命主管
    機關或社會福利機構進行訪視，提出調查報告及建議。監護
    之聲請人或利害關係人亦得提出相關資料或證據，供法院斟
    酌。法院選定監護人時，應依受監護宣告之人之最佳利益，
    優先考量受監護宣告之人之意見，審酌一切情狀，並注意下
    列事項：( 一) 受監護宣告之人之身心狀態與生活及財產狀
    況。( 二) 受監護宣告之人與其配偶、子女或其他共同生活
    之人間之情感狀況。( 三) 監護人之職業、經歷、意見及其
    與受監護宣告之人之利害關係。( 四) 法人為監護人時，其
    事業之種類與內容，法人及其代表人與受監護宣告之人之利
    害關係。民法第1111條、第1111條之1 分別定有明文。次按
    受輔助宣告之人，應置輔助人。輔助人及有關輔助之職務，
    準用上開規定，同法第1113條復另有明文。
    又民事訴訟法第604 條第1 項規定，監護宣告之裁定，應同
    時選定監護人及指定會同開具財產清冊之人，並附理由。上
    開規定，於輔助宣告聲請事件準用之，民事訴訟法第624 條
    之1 第3 項亦定有明文。
五、經查：聲請人甲○○、乙○○為聲請人之子女，此有聲請人
    提出之親屬系統表暨戶籍謄本為憑，而相對人之最近親屬即
    相對人之子女甲○○、陳雅雯、乙○○及相對人之兄姊鄭阿
    蝦、鄭連壽等5 人均簽立書面表示同意由聲請人乙○○為相
    對人之監護人（輔助人）、及由甲○○擔任會同開具財產清
    冊之人等情，亦據聲請人提出同意書1 件在卷可憑。經核聲
    請人乙○○為相對人之子，由其負責護養及照顧相對人並管
    理其財產，應能符合相對人之最佳利益，爰選定聲請人乙○○為相對人之輔助人，併指定相對人之女甲○○為會同開具
    財產清冊之人。
六、依非訟事件法第21第1 項前段條，裁定如主文。
中    華    民    國    99    年    2     月     3    日
                  家事庭  法  官  劉大衛
以上正本係照原本作成。
如不服本裁定關於選定輔助人及指定會同開具財產清冊之人等部
分，應於送達後10日內向本院提出抗告狀，並繳納抗告費新臺幣
1,000 元；其餘關於輔助宣告之部分，不得抗告。
中    華    民    國    99    年    2     月     3    日
                          書記官  高玉彬

司法院資訊處製作；財團法人民間司法改革基金會備份。
